臺灣彰化地方法院刑事判決
110年度交易字第225號
公  訴  人  臺灣彰化地方檢察署檢察官
被      告  趙桂鶯


選任辯護人  賴錦源律師
上列被告因過失致重傷害案件，經檢察官提起公訴（110年度偵
字第3254號），被告於準備程序中就被訴事實為有罪之陳述，經
告知簡式審判程序之旨，並聽取公訴人、被告及辯護人之意見後
，本院裁定改依簡式審判程序審理，判決如下：
    主    文
趙桂鶯犯過失傷害致人重傷罪，處有期徒刑柒月。緩刑伍年，並
應履行附件即本院一百一十年度員司交附民移調字第一一號調解
程序筆錄所示之調解成立內容。
　　犯罪事實
一、趙桂鶯於民國109年8月18日下午6時1分許，騎乘腳踏自行車
    自彰化縣○○鄉○○路○00號起步，欲穿越錫安路左轉，本應注
    意起駛前應注意前後左右有無障礙或車輛行人，並應讓行進
    中之車輛行人優先通行，而依當時天候晴、日間自然光線、
    柏油路面乾燥、無缺陷、無障礙物、視距良好等情觀之，並
    無不能注意之情事，竟疏未注意及此，即貿然駛入錫安路，
    適有康麗香（被訴過失傷害部分業經臺灣彰化地方檢察署檢
    察官為不起訴處分確定）騎乘車牌號碼000-000號普通重型
    機車沿錫安路由北往南方向行至該處，閃煞不及，雙方發生
    碰撞，康麗香當場人車倒地，受有顱骨骨折併顱內出血、雙
    側蜘蛛網膜下出血、雙側額葉創傷性出血之傷害，並有急性
    呼吸衰竭之症狀，且經治療後，康麗香現仍有無法言語，癱
    瘓臥床無法自行下床，為維持生命必要之日常活動全需他人
    扶助等重傷害。趙桂鶯於肇事後，留在現場等候員警到場處
    理，嗣於有偵查權限之員警知悉其為犯罪嫌疑人前，向現場
    處理道路交通事故之員警坦承肇事，自首而接受裁判。
二、案經彰化縣警察局員林分局報告及臺灣彰化地方檢察署檢察
    官指定康麗香之子池昌華為代行告訴人訴由臺灣彰化地方檢
    察署檢察官偵查起訴。
    理    由
一、本案被告趙桂鶯所犯係死刑、無期徒刑、最輕本刑為3年以
    上有期徒刑以外之罪，被告於準備程序中就被訴事實為有罪
    之陳述，經告知簡式審判程序之旨，並聽取公訴人、被告及
    辯護人之意見後，本院認為適宜而依刑事訴訟法第273條之1
    第1項規定，裁定進行簡式審判程序，且依同法第273條之2
    、第159條第2項之規定，不適用同法第159條第1項傳聞法則
    有關限制證據能力之相關規定，亦不受同法第161條之2、第
    161條之3、第163條之1及第164條至170條規定之限制，合先
    敘明。
二、上揭犯罪事實，業據被告於本院準備程序及審理時均坦白承
    認，核與代行告訴人池昌華於警詢時（見偵卷第13至16頁）
    所證述之情節相符，並有道路交通事故現場圖、道路交通事
    故調查報告表㈠、㈡-1、彰化縣警察局110年8月26日彰警勤字
    第1100062005號函暨附件彰化縣警察局勤務指揮中心受理11
    0報案紀錄單、彰化縣警察局員林分局110年8月31日員警分
    偵字第1100025149號函暨附件110報案紀錄單、彰化縣消防
    局110年8月27日彰消指字第1100024684號函暨附件彰化縣緊
    急救護案件紀錄表、現場及車損照片12張、現場監視器畫面
    翻拍、擷取照片7張、秀傳醫療財團法人彰濱秀傳紀念醫院
    診斷證明書、110年9月15日濱秀(醫)字第110116號函暨附件
    康麗香之病歷資料、彰化基督教醫療財團法人員林基督教醫
    院診斷書、110年9月1日一一Ｏ員基院字第1100800064號函暨
    附件康麗香之病歷資料、傷勢照片等件（見偵卷第31至34、
    43至59、113至117頁、本院卷第99至101、105至147頁）附
    卷可憑。按毀敗或嚴重減損一肢以上之機能；或其他於身體
    或健康，有重大不治或難治之傷害，為重傷，刑法第10條第
    4項第4款、第6款定有明文。被害人康麗香所騎乘之機車與
    被告所騎乘之腳踏自行車發生碰撞後，當場倒地，被害人因
    而受有顱骨骨折併顱內出血、雙側蜘蛛網膜下出血、雙側額
    葉創傷性出血之傷害，並有急性呼吸衰竭之症狀，且經治療
    後，康麗香現仍有無法言語，癱瘓臥床無法自行下床，為維
    持生命必要之日常活動全需他人扶助，經常需醫療護理專人
    週密照顧等情，有上開秀傳醫療財團法人彰濱秀傳紀念醫院
    診斷證明書、函文暨附件康麗香之病歷資料、彰化基督教醫
    療財團法人員林基督教醫院診斷書、函文暨附件康麗香之病
    歷資料、傷勢照片存卷可考，足認被害人經送醫持續接受治
    療後，現仍有無法言語，癱瘓臥床無法自行下床，為維持生
    命必要之日常活動全需他人扶助之情形，已達嚴重減損一肢
    以上之機能及其他於身體或健康有重大不治或難治之重傷害
    程度。
三、按慢車起駛前應注意前後左右有無障礙或車輛行人，並應讓
    行進中之車輛行人優先通行，道路交通安全規則第124條第1
    項訂有明文。觀之本案被告為前開駕駛行為時已年滿55歲，
    應具有前揭注意能力，至屬甚明，被告騎乘前開腳踏自行車
    自彰化縣○○鄉○○路○00號起步，欲穿越錫安路左轉時，原應
    注意起駛前應注意前後左右有無障礙或車輛行人，並應讓行
    進中之車輛行人優先通行，而依當時天候晴、日間自然光線
    、柏油路面乾燥、無缺陷、無障礙物、視距良好之情況，並
    無不能注意之情事，此有上開道路交通事故調查報告表㈠、㈡
    -1在卷足按，被告竟疏未注意及此，貿然駛入錫安路車道，
    致沿錫安路由北往南方向行至該處之被害人所騎乘機車與被
    告之腳踏自行車發生碰撞，被害人人、車倒地，並受有上揭
    重傷害，被告駕駛行為顯有過失，此觀本件車禍經交通部公
    路總局臺中區監理所彰化縣區車輛行車事故鑑定會鑑定結果
    ，認被告駕駛腳踏自行車，貿然由住宅内起步進入道路，未
    注意讓行進中機車先行，為肇事原因；經送交通部公路總局
    車輛行車事故鑑定覆議會覆議，亦認被告駕駛腳踏自行車，
    由路外起駛，未注意前後有無車輛，未讓行進中之車輛先行
    ，為肇事原因，此有交通部公路總局臺中區監理所彰化縣區
    車輛行車事故鑑定會鑑定意見書(彰化縣區0000000案)、交
    通部公路總局車輛行車事故鑑定覆議會覆議意見書(0000000
    案)各1份（見偵卷第103至105、109至111頁）在卷可憑。又
    果非被告上開過失行為，則被害人當不致發生上揭重傷害結
    果，足徵被告之過失行為與告訴人上揭重傷害之結果間，具
    有相當因果關係，應堪認定。從而，本案事證已臻明確，被
    告犯行洵堪認定，應予依法論科。
四、核被告所為，係犯刑法第284條後段之過失傷害致人重傷罪
    。被告肇事後，留在現場等候員警到場處理，嗣於有偵查犯
    罪權限之員警知悉其為犯罪嫌疑人前，向現場處理道路交通
    事故之員警坦承肇事一情，有彰化縣警察局道路交通事故肇
    事人自首情形紀錄表1紙（見偵卷第39頁）在卷可憑，是被
    告對未發覺之犯罪自首而接受裁判，爰依刑法第62條前段之
    規定，減輕其刑。爰審酌被告騎乘腳踏車擬穿越馬路左轉彎
    ，未注意來車，並讓行進中之車輛先行，即貿然駛入車道而
    肇生本案道路交通事故，導致被害人受有上揭重傷害，行為
    實屬不該；惟念其前無前案紀錄，素行尚佳，且犯後終能坦
    認犯行，並與代行告訴人池昌華、被害人及被害人之監護人
    池世華、被害人家屬池世彰（下合稱被害人等）成立調解，
    有本院110年度員司交附民移調字第11號調解程序筆錄1紙在
    卷可稽，態度尚可；兼衡其高中肄業之教育程度、已婚，小
    孩均已成年，從事五金作業員之家庭經濟狀況（見本院卷第
    190頁）、本案過失情節、被害人所受傷害程度嚴重等一切
    情狀，量處如主文所示之刑。
五、末查，被告前未曾因故意犯罪受有期徒刑以上刑之宣告之紀
    錄，此有臺灣高等法院被告前案紀錄表在卷可查，其偶因一
    時之疏失，致罹刑章，犯後坦承犯行，深具悔意，且與被害
    人等成立調解，業如前述，已顯現其真誠悔悟之犯後態度，
    衡其經此偵審教訓後，當知警惕，應無再犯之虞，爰認被告
    所受宣告之刑，以暫不執行為適當，併依刑法第74條第1項
    第1款規定，宣告緩刑5年，以啟自新。又為促使被告確實履
    行賠償被害人等之承諾，不致因受緩刑宣告而心存僥倖，爰
    將被告上開調解程序筆錄之內容，引為其依刑法第74條第2
    項第3款規定應支付之損害賠償，命被告應履行附件即本院1
    10年度員司交附民移調字第11號調解程序筆錄所示之調解成
    立內容，資以兼顧被害人等之權益。另依刑法第75條之1第1
    項第4款規定，被告違反本院所定上開命支付予被害人等損
    害賠償之事項情節重大，足認原宣告緩刑難收其預期效果，
    而有執行刑罰之必要者，得撤銷其緩刑之宣告，附此敘明。
據上論斷，依刑事訴訟法第273條之1第1項、第299條第1項前段
，判決如主文。
本案經檢察官張嘉宏提起公訴，由檢察官林士富、林佳裕到庭執
行職務。
中　　華　　民　　國　　110 　年　　12　　月　　28　　日
                  刑事第一庭    法  官  黃麗玲
以上正本證明與原本無異。　　　　　　　　　　　　　　　　
如不服本判決應於收受判決後20日內向本院提出上訴書狀，並應
敘述具體理由。其未敘述上訴理由者，應於上訴期間屆滿後20日
內向本院補提理由書( 均須按他造當事人之人數附繕本) 「切勿
逕送上級法院」。
告訴人或被害人對於判決如有不服具備理由請求檢察官上訴者，
其上訴期間之計算係以檢察官收受判決正本之日期為準。
中　　華　　民　　國　　110 　年　　12　　月　　28　　日
                                書記官  黃當易
附錄本案論罪科刑法條：
中華民國刑法第284條
因過失傷害人者，處1年以下有期徒刑、拘役或10萬元以下罰金；致重傷者，處3年以下有期徒刑、拘役或30萬元以下罰金。